【裁判字號】    91,訴,176
【裁判日期】    920227
【裁判案由】    新型專利異議
【裁判全文】
臺北高等行政法院判決                              九十一年度訴字第一七六號
                              .
    原      告  欣大園藝噴水工具有限公司
    代  表  人  甲○○董事長.
    送達代收人  乙○○
    被      告  經濟部智慧財產局
    代  表  人  蔡練生（局長）
    訴訟代理人  戊○○
    參  加  人  源美股份有限公司
    代  表  人  丙○○董事長.
    送達代收人  丁○○
右當事人間因新型專利異議事件，原告不服經濟部中華民國九十年十一月十六日經（
九○）訴字第○九○○六三二七五五○號訴願決定，提起行政訴訟，經本院裁定命參
加人獨立參加訴訟，本院判決如左：
    主  文
原告之訴駁回。
訴訟費用由原告負擔。
    事  實
一、事實概要：
    參加人於民國八十八年六月十七日以「滴落式澆灌園藝土壤之物品結構」向被告
    申請新型專利，經編為第00000000號審查，准予專利（下稱系爭案）。
    公告期間，原告提出異議，經被告審定異議不成立，原告不服，提起訴願，經遭
    決定駁回，遂向本院提起行政訴訟。
二、兩造聲明：
  (一)原告聲明（原告未於準備程序及言詞辯論期日到場，聲明及陳述依其起訴狀所為
    而記載）：
    訴願決定及原處分均撤銷。
  (二)被告聲明：
    1.駁回原告之訴。
    2.訴訟費用由原告負擔。
  (三)參加人聲明：
    參加人未於言詞辯論期日到場，亦未提出書狀，作何書狀或陳述。
三、兩造之爭點：系爭案是否有違專利法第九十七條、第九十八條第一項第一、二款
    及第二項之規定而不符新型專利要件？
  (一)原告主張之理由：
    在新型新穎性判斷之領域中，所謂「相同之新型」，係指兩新型之技術內容相同
    而言，系爭案所請專利結構與第00000000（下稱引證案）相同，亦即系
    爭案申請專利範圍均已揭露於引證案中，系爭案與引證案所屬之技術內容完全相
    同，系爭案難謂具有新穎性及進步性之要件。
  (二)被告主張之理由：
    查引證案調整式滴水灌溉閥改良結構之閥體係由進水頭10、落水頭20及一控制栓
    30所構成，其與系爭案由容置瓶10、階狀封蓋20、調節蓋30及承置插結件40所組
    成之構件並不相同。且引證案水量調整係藉柱管套設控制栓30而轉動調整、關閉
    水量，亦與系爭案藉調節蓋30之螺結調整容置瓶心內之液體流量的技術手段不同
    、功效有別。另系爭案具有簡易調整、閉止液體之功效，可達成其預期之專利功
    效，自具功效之增進，故引證案實不足證明系爭案不具新穎性、進步性。
    理  由
甲、程序方面：
一、本件原告經受合法通知，無正當理由，未於言詞辯論期日到場，核無行政訴訟法
    第二百十八條準用民事訴訟法第三百八十六條各款所列情形，爰依被告之聲請由
    其一造辯論而為判決，合先敘明。
二、原告起訴時，被告代表人為陳明邦，嗣於九十一年九月九日變更為蔡練生，茲據
    被告新任代表人具狀聲明承受訴訟，核無不合，應予准許，合先明。
乙、實體方面：
一、參加人於八十八年六月十七日以「滴落式澆灌園藝土壤之物品結構」向被告申請
    新型專利，經編為第00000000號審查，准予專利。公告期間，原告提出
    異議，經被告審定異議不成立，原告不服，提起訴願，經遭決定駁回之事實，有
    異議申請書、被告九十年七月十六日（九○）智專三（一）○五○一七字第○九
    ○八九○○一○七八號異議審定書及經濟部九十年十一月十六日經（九○）訴字
    第○九○○六三二七五五○號訴願決定書在卷可憑，堪信為真實。本件之爭點應
    為系爭新型專利案，是否有違專利法第九十七條、第九十八條第一項第一款、第
    二款及第二項之規定，而不符新型專利要件？
二、依卷附新型專利說明書之記載，系爭案申請專利範圍為：
  1.一種滴落式澆灌園藝土壤之物品結構，其包含：一容置瓶、一階狀封蓋、一調節
    蓋及一承置插結件，其中容置瓶可為任何造型形狀，內部可依需要裝填水、液態
    肥料或改變土質之藥水，其下端設置一圓管狀開口，該圓管狀開口之外緣設置外
    螺紋，階狀封蓋係呈兩階狀之中空蓋體，其大徑階內緣設置內螺紋，大徑階底面
    設置一透氣孔，且該透氣孔上結合一透氣管，而可將階狀封蓋之大徑階的內螺紋
    螺結於容置瓶之圓管狀開口的外螺紋上固定，其特徵在於：階狀封蓋，其小徑階
    外緣設置外螺紋，另小徑階底部中心處往下延伸一調節柱，且該調節柱之周緣設
    置數透孔；調節蓋，其內緣設置內螺紋，底部設置呈往中心傾斜之錐狀，且底部
    中心處設有一滴落孔；承置插結件，係由一漏斗型承置筒底部往下延伸一插結柱
    ，且該漏斗型承置筒之錐狀面上等分設有數道縱向長條孔；藉由上述結構，調節
    蓋之內螺紋適當螺結於階狀封蓋之小徑階的外螺紋上，承置插結件以其插結柱插
    入種植花草之適當土壤中，另階狀封蓋連同調節蓋一起套置於承置插結件之漏斗
    型承置筒內；而可精確、簡易調節容置瓶內之液體滴落至土壤的流量；且僅需將
    調節蓋往上螺緊，即可達到完全封閉透氣孔及止水之雙重同步效果者。
  2.如申請專利範圍第一項所述之滴落式澆灌園藝土壤之物品結構．其中階狀封蓋之
    調節柱末端設置呈漸縮錐狀。
  3.如申請專利範圍第一項所述之滴落式澆灌園藝土壤之物品結構，其中調節蓋上端
    往外延伸一圈封閉緣，可於調節蓋往上螺緊時，迫抵於階狀封蓋之大徑階底面，
    而將階狀封蓋大徑階底面之透氣孔封閉。
  4.如申請專利範圍第一項所述之滴落式澆灌園藝土壤之物品結構，其中承置插結件
    之插結柱斷面呈十字狀且末端呈漸縮尖錐狀。
三、經查，引證案為八十七年十一月二十一日審定公告之第00000000號「調
    整式滴水灌溉閥改良結構」，依其申請專利範圍之記載，該裝置之閥體設由進水
    頭、落水頭及一控制栓所構成，其中進水頭進水口下端連設一環套供與落水頭組
    合，而落水頭底環環設若干出水孔，並於底部連設出水柱，其特徵在於：進水頭
    於一側延伸一柱管與進水口相通，該柱管可套設一控制栓，控制栓相對於進水口
    於管徑具若干貫穿槽，而可調整出水量或關閉者。查引證案調整式滴水灌溉閥改
    良結構之閥體係由進水頭10、落水頭20及一控制栓30所構成，其與系爭案由容置
    瓶10、階狀封蓋20、調節蓋30及承置插結件40所組成之構件並不相同，引證案不
    能證明系爭案不具新穎性。又引證案水量調整係藉柱管套設控制栓30，藉貫穿槽
    與進水口位置之調整，而控制進水量的大小或關閉，與系爭案藉調節蓋30之螺結
    調整調節蓋之滴落孔與階狀封蓋之調節末端間形成適當間隙以調節滴落流量的技
    術手段不同、功效有別。系爭案具有簡易調整、閉止液體之功效，具功效之增進
    ，引證案實不足證明系爭案不具進步性。原告起訴理由僅泛稱系爭案與引證案相
    同，系爭案申請專利範圍均已揭露於引證案中，引證案新型所屬之技術內容與系
    爭案完全相同，系爭案難謂具有新穎性及進步性之要件云云，並未對引證案之技
    術內容如何揭露系爭案技術特徵，使系爭案不具專利要件，而為具體詳實陳述，
    其主張顯無從憑採。從而被告為異議不成立之審定，於法並無不合，訴願決定予
    以駁回，亦屬妥適，本件原告之訴為無理由，應予駁回。
據上論結，本件原告之訴為無理由，爰依行政訴訟法第九十八條第三項前段、第二百
十八條、民事訴訟法第三百八十五條第一項前段，判決如主文。
中      華      民      國    九十二    年      二      月    二十七    日
                        臺 北 高 等 行 政 法 院   第 三 庭
                                           審 判 長 法  官  姜素娥
                                                    法  官  林文舟
                                                    法  官  陳國成
右為正本係照原本作成。
如不服本判決，應於送達後二十日內，向本院提出上訴狀並表明上訴理由，如於本判
決宣示後送達前提起上訴者，應於判決送達後二十日內補提上訴理由書（須按他造人
數附繕本）。
中      華      民      國    九十二    年      二      月    二十七    日
                                                    書記官  王英傑


司法院資訊處製作；財團法人民間司法改革基金會備份。
